【裁判字號】    99,消債更,182
【裁判日期】    991216
【裁判案由】    更生
【裁判全文】
臺灣桃園地方法院民事裁定           99年度消債更字第182號
聲  請  人
即  債務人  黃嬿樺即陳黃豔溱
上列聲請人因消費者債務清理事件聲請更生及保全處分，本院裁
定如下：
    主  文
債務人黃嬿樺即陳黃豔溱（身分證統一編號：Ｚ000000000）自民
國九十九年十二月二十二日十六時起開始更生程序。
命司法事務官進行本件更生程序。
聲請人其餘聲請駁回。
    理  由
一、按債務人不能清償債務或有不能清償之虞者，得依本條例所
    定更生或清算程序，清理其債務；又債務人對於金融機構因
    消費借貸、自用住宅借款、信用卡或現金卡契約而負債務，
    在聲請更生或清算前，應提出債權人清冊，以書面向最大債
    權金融機構請求協商債務清償方案，並表明共同協商之意旨
    ；自債務人提出協商請求之翌日起逾30日不開始協商，或自
    開始協商之翌日起逾90日協商不成立，債務人得逕向法院聲
    請更生或清算，消費者債務清理條例第3 條、第151 條第1
    項、第153 條定有明文。易言之，債務人對於金融機構因消
    費借貸、自用住宅借款、信用卡或現金卡契約而負債務，有
    不能清償或有不能清償之虞者，於本條例施行後，曾與最大
    債權金融機構協商而不成立，自得依本條例之規定聲請更生
    或清算程序。再按法院開始更生程序之裁定，應載明其年、
    月、日、時，並即時發生效力。次按法院裁定開始更生或清
    算程序後，得命司法事務官，進行更生或清算程序，必要時
    ，得選任律師、會計師或其他適當之自然人或法人一人為監
    督人或管理人，消費者債務清理條例第45條第1 項、第16條
    第1 項亦分別定有明文。
二、本件聲請意旨略以：聲請人即債務人負欠金融機構之債務合
    計達新臺幣（下同）2,413,683 元，前因不能清償債務情事
    ，曾向最大債權銀行即台新國際商業銀行股份有限公司（下
    稱台新銀行）請求協商債務清償方案，惟其所提出之72期、
    、每期還款23,000元之協商條件，並未包含聲請人負欠非金
    融機構之債務即萬榮行銷顧問股份有限公司（下稱萬榮公司
    ）316,000 元、長鑫資產管理股份有限公司（下稱長鑫公司
    ）1,198,000 元、匯誠第一資產管理股份有限公司（下稱匯
    誠公司）662,000 元、磊豐國際資產管理股份有限公司（下
    稱磊豐公司）47,839元，合計2,223,839 元之債務；且聲請
    人之薪資於協商時業經萬榮公司、匯誠公司等債權人強制執
    行扣薪1/3 中，聲請人已無力負擔上開協商條件，致協商不
    成立。聲請人曾向上開非金融機構債權人請求個別協商，然
    將上開非金融機構債權人提出之分期清償方案合計後，聲請
    人每月須繳納高達約43,000元之個別協商款，聲請人亦無力
    負擔。又聲請人無擔保或無優先權之債務總額未逾1 千2 百
    萬元，復未經法院裁定開始清算程序或宣告破產，爰依法聲
    請更生等語。
三、經查，聲請人所主張其負欠金融機構及非金融機構上開債務
    ，以及於97年8 月間依消費者債務清理條例前置協商機制向
    最大債權金融機構即台新銀行請求協商債務清償方案，經台
    新銀行於97年9 月17日提出共分72期、每期清償23,000元之
    協商條件，惟於97年9 月23日協商不成立；且聲請人曾向上
    開非金融機構債權人請求個別協商，經萬榮公司提出180 期
    、每月清償3,000 元之協商條件，亞洲信用管理股份有限公
    司（該公司業於95年7 月28日受讓長鑫公司對聲請人之債權
    ，下稱亞洲公司）提出71萬元一次清償或分為36期、每月清
    償3 至4 萬元之協商條件，匯誠公司提出需先繳清35萬元後
    始得以每月繳付1 萬元至清償其債權完畢，磊豐公司則提出
    以35,000元一次清償之方式而未提供分期方案，而協商亦未
    成立；依上開最大債權銀行台新銀行及非金融機構債權人所
    提出分期清償方案，聲請人每月至少合計須清償72,000元。
    另聲請人之部分金融機構債權人及非金融機構債權人匯誠公
    司、萬榮公司，前向臺灣士林地方法院聲請強制執行，經該
    院以97年5 月4 日士院木95執祥字第10552 號執行命令，命
    第三人富順纖維工業股份有限公司（下稱富順纖維公司）應
    按各債權比例移轉所扣押聲請人對富順纖維公司每月得支領
    各項薪資債權1/3 之金額予各債權人等事實，有聲請人所提
    出之財團法人金融聯合徵信中心當事人綜合信用報告（含債
    務清理條例前置協商專用債權人清冊）、債權人清冊、聲請
    人之99年11月19日民事陳報狀、前置協商面談程序第一次通
    知函、前置協商不成立通知書、臺灣士林地方法院97年5 月
    4 日士院木95執祥字第10552 號執行命令、債權人亞洲公司
    所提出之債權讓與聲明書、96年5 月30日通知聲請人債權讓
    與之存證信函暨其收件回執等影本各1 份附卷可稽，且為各
    債權人所不爭執，足堪信為真實。
四、次查，聲請人名下除有中古汽車兩部外，別無其他財產；且
    自陳其於97年9 月間試行與債權人為上開協商時，係任職富
    順纖維公司，惟因遭臺灣士林地方法院執行處每月扣薪1/3
    ，以及扣除每月勞保費571 元及健保費2,190 元後，致平均
    每月實領薪資僅約29,000元，而依97年度、98年度之全年度
    綜合所得分別為590,658 元、545,019 元，聲請人之平均每
    月薪資則約為47,320元（元以下四捨五入）之事實，則據提
    出其薪資轉帳明細、97年度及98年度綜合所得稅各類所得資
    料清單、財產歸屬清單資料、勞工保險被保險人投保資料表
    為證，亦堪採信。又聲請人主張其個人生活必要支出，除上
    開業已自薪資中扣除之勞保費外，每月尚須支出約為房屋租
    金12,000元、餐費6,000 元、水電瓦斯費261 元、電話費1,
    130 元、交通費（油資）2,800 元、汽車牌照稅及燃料稅1,
    000 元、雜支1,500 元，合計約24,691元，另尚須扶養未成
    年之孫子女等事實，固據其提出不動產租賃契約書、電費通
    知及收據、加油站所開出之統一發票為證。然就扶養未成年
    孫子女部分，聲請人並未提出相關事證以資證明，且聲請人
    亦未否認其子尚有工作能力而自行得扶養未成年之孫子女（
    見本院99年11月29日訊問筆錄），則聲請人自無代為扶養之
    必要；另依上開不動產租賃契約書所示，聲請人乃係租賃坐
    落於桃園縣中壢市○○路之建物1 至3 樓，惟縱依聲請人曾
    向最大債權銀行台新銀行提出之債清前置協商客戶面談紀錄
    表所示（見本院卷第133 頁至第144 頁），與聲請人同住家
    人共有4 人，其所租賃之3層樓房屋亦顯遠逾一般家庭全戶5
    口之居住需求，已有過奢之虞，此部分房租12,000元之支出
    ，經核有部分租金支出非屬維持生活所必要；且上開債清前
    置協商客戶面談記錄表亦載有與聲請人同住之家人4 人中，
    有2 人為就業人口，該2 人就全戶共同使用之房租、水電瓦
    斯費、兩部汽車之稅賦及油資部分，自得為相當之分擔；再
    衡以聲請人所主張之電話費1,130 元之金額，除未見其相關
    單據為證明外，該金額依現今社會經濟狀況及聲請人個人所
    需程度等因素綜合考量，亦難認無逾越一般人消費必要之嫌
    。聲請人既向銀行大量貸款金錢花用於先，在無力清償債務
    於後時，自應撙節支出，力求以最低物質限度過日為是。本
    院參考行政院主計處公告之99年度最低生活費（以每年家庭
    收支調查，計算出平均每人每月消費支出之60% 為最低生活
    費）所示，臺灣省（含桃園縣）平均每人每月最低生活費為
    9,829 元，認為依此標準作為聲請人每月生活費之支出依據
    ，始較適當。
五、基上所陳，聲請人於97年間起因遭強制執行致平均每月實領
    薪資僅餘約29,000元，雖於扣除其個人每月之最低生活必要
    支出9,829 元後，而有19,171元之餘額可供運用，聲請人仍
    無力依上開最大債權銀行台新銀行所提出每月還款23,000元
    之協商條件履行；縱聲請人得與全部債權人達成協商，使其
    均撤回向臺灣士林地方法院所聲請之強制執行，則將使聲請
    人必須每月清償高達72,000元，亦非聲請人平均每月所得收
    入47,320元所得支應，是聲請人顯無從透過前置協商或個別
    協商方式清償所負欠之債務。又聲請人名下僅有中古汽車兩
    部，別無其他財產，而僅得仰賴每月工作收入負擔己身必要
    生活消費支出之情形下，衡之社會常情及一般經濟狀況，其
    自已不能清償上開債務甚明。此外，本件又查無聲請人有消
    費者債務清理條例第6 條第3 項、第8 條或第46條各款所定
    駁回更生聲請之事由存在。從而，本件聲請人聲請更生，揆
    諸首揭法律規定及說明，洵屬有據，應予准許。
六、末按法院就更生或清算之聲請為裁定前，得因利害關係人之
    聲請或依職權，以裁定為保全債務人財產、限制債權人對於
    債務人行使債權，及停止對於債務人財產強制執行程序之保
    全處分，消費者債務清理條例第19條第1 項第1 款、第2 款
    、第3 款定有明文。復按法院裁定開始更生程序後，對於債
    務人不得開始或繼續訴訟及強制執行程序，消費者債務清理
    條例第48條第2 項亦有明文。是本件聲請人雖併聲請保全處
    分，惟本院既准其更生之聲請，依上揭法律規定，對債務人
    之訴訟及強制執行程序即已受有限制，自無再併予裁定保全
    處分之必要，故聲請人所併為保全處分之聲請，已無必要，
    應予駁回。
七、爰裁定如主文。
中    華    民    國    99    年    12    月    16    日
              民事第二庭    法  官  張震武
上列正本證明與原本無異
如不服本裁定應於送達後10日內向本院提出抗告狀，並應繳納抗
告費新臺幣1,000 元。
中    華    民    國    99    年    12    月    16    日
                            書記官  顏伯儒

司法院資訊處製作；財團法人民間司法改革基金會備份。
